【裁判字號】    98,審訴,2968
【裁判日期】    980615
【裁判案由】    損害賠償等
【裁判全文】
臺灣臺北地方法院民事裁定            98年度審訴字第2968號
原      告  己○○
被      告  甲○○
                        樓
            乙○○
                        樓
            丙○○
            丁○○
            戊○○
上列當事人間請求損害賠償等事件，本院裁定如下：
    主  文
本件移送臺灣板橋地方法院。
    理  由
一、按訴之全部或一部，法院認為無管轄權者，依原告聲請或依
    職權以裁定移送於其管轄法院，民事訴法第二十八條第一項
    定有明文。
二、本件原告主張：其對被告甲○○依本院89年度訴字第4893號
    民事確定判決有委任報酬新台幣（下同）2,028,572元之債
    權存在，被告甲○○並提出遺產分割協議書，表明在繼承被
    繼承人秦興昌之遺產後給付委任報酬，矧被告竟基於毀損原
    告債權之意圖，於民國98年4月間委託永和頂溪店信義房屋
    仲介出售位於臺北縣永和市○○街45巷8號5樓之4不動產，
    意圖脫產，致使原告之債權無法受償，受有律師訴訟費20
    萬元及精神慰撫金之損害，共計500,000元，為此爰依民法
    第一百八十四條及第一百八十五條等規定，請求被告負共同
    侵權行為損害賠償責任等語。核係本於侵權行為之法律關係
    有所請求而涉訟，且為民事訴訟法第五十三條第一款之共同
    訴訟類型。查：
  (一)雖被告住所位於臺北市○○街、臺北縣板橋市或永和市、金
    門縣，有戶籍謄本在卷可稽（見本院卷第31至33頁），但依
    民事訴訟法第二十條但書規定，在該法第五十三條第一、二
    款所定被告數人之共同訴訟，若有該法第四至十九條特別審
    判籍下，則被告住所所在地法院此時對之無管轄權，原告僅
    得向該共同訴訟特別審判籍法院起訴。
  (二)次按因侵權行為涉訟者，得由行為地之法院管轄，亦為民事
    訴訟法第十五條第一項所明定者。此所指「因侵權行為涉訟
    者」，包括本於侵權行為所生之損害賠償訴訟。
  1.又所謂行為地，凡為一部實行行為或其一部行為結果發生之
    地皆屬之，即除實行行為地外，結果發生地亦包括在內（參
    最高法院56年台抗字第369號判例）。惟參諸上開條文之立
    法理由，就不法行為地傾向於指係實行不法行為之地，而非
    發生不法行為結果之地，益徵最高法院上開判例載示「其一
    部行為結果發生之地」之旨，宜採限縮解釋，而認所稱結果
    發生之地，係與構成侵權行為要件事實之全部或一部，有直
    接或最重要之牽連關係者為限，庶符立法原意，並可避免一
    造濫訴致令他造遠赴法院苛受應訴負擔之弊，不宜擴張泛指
    任何間接或常出於偶然而不確定，或僅屬被害人空泛主張管
    轄原因事實而未經釋明之地，均為此所述之結果地。
  2.是以，當事人間本於侵權行為所生之損害賠償訴訟，均茲所
    謂因侵權行為涉訟，而管轄權之有無，自應依當事人主張之
    原因事實，並按諸前揭法律關於管轄之規定，以定其侵權行
    為地或結果地，並進而認定其管轄法院，且在無其他特別審
    判籍管轄法院之適用清形，法院自得依職權移轉管轄。
  3.如前所述，原告係本於侵權行為之法律關係起訴請求者，有
    民事訴訟法第十五條特別審判籍規定適用。卷查，原告所主
    張被告脫產之不動產所在地位於臺北縣永和市○○街45巷8
    號5樓之4，而被告辦理不動產所有權移轉登記之行為地則在
    臺北縣中和地政事務所，被告委託出售之不動產仲介店面亦
    設於臺北縣永和市，有登記謄本、異動索引、仲介網頁資料
    附卷可證（見本院卷第143至151頁），據此，被告實施
    本件侵權加害行為之實行行為地點均位於臺北縣，此為最具
    直接牽連關係之地點無訛，為本件侵權行為地，堪以認定。
  4.因被告住所所在地不在同一法院，是依民事訴訟法第二十條
    但書之規定，自應由侵權行為地法院即共同管轄法院臺灣板
    橋地方法院管轄。
  (三)從而，茲原告向無管轄權之本院起訴，顯係違誤。應依職權
    將本件移送於該管轄法院。
三、依首開法條裁定如主文。
中    華    民    國    98    年    6     月    15    日
                  民事第六庭  法  官  賴錦華
以上正本係照原本作成。
如對本裁定抗告，須於裁定送達後十日之不變期間內，向本院提
出抗告狀。
中    華    民    國    98    年    6     月    15    日
                              書記官  張馨文


司法院資訊處製作；財團法人民間司法改革基金會備份。
